【裁判字號】    89,台上,2268
【裁判日期】    890427
【裁判案由】    偽造文書等罪
【裁判全文】
最高法院刑事判決                              八十九年度台上字第二二六八號
    上  訴  人  林明通
    被      告  丁○○
                丙○○
                乙○○
                甲○○
右上訴人因自訴被告等偽造文書等罪案件，不服台灣高等法院中華民國八十七年二月
十七日第二審判決（八十六年度上訴字第六一九四號，自訴案號：台灣台北地方法院
八十六年度自字第二七○號），提起上訴，本院判決如左：
    主  文
上訴駁回。
    理  由
一偽造準私文書部分：
按刑事訴訟法第三百七十七條規定，上訴於第三審法院，非以判決違背法令為理由，
不得為之。是提起第三審上訴，應以原判決違背法令為理由，係屬法定要件。如果上
訴理由狀並未依據卷內訴訟資料，具體指摘原判決不適用何種法則或如何適用不當，
或所指摘原判決違法情事，顯與法律規定得為第三審上訴理由之違法情形，不相適合
時，均應認其上訴為違背法律上之程式，予以駁回。本件上訴人即自訴人林明通上訴
意旨略稱：上訴人於民國八十四年十一月二十四日出國，如何能再委託被告丁○○下
單買賣七十九筆期貨交易，而當時之財政部證券管理委員會亦證實丁○○利用上訴人
出國期間，連續偽造上訴人名義之期貨買賣委託書，被告乙○○係與丁○○共同為之
，於案發後，又共同命掌管錄音紀錄之被告甲○○將上訴人去電之電話錄音消除，另
被告丙○○係泛亞期貨經紀股份有限公司（下稱泛亞公司）負責人，自均應共同負偽
造準私文書罪責，原判決未論處被告等偽造文書罪責，自屬違法等語。
惟查本件原判決以上訴人在第一審自訴意旨略稱：丙○○係泛亞公司負責人，丁○○
、乙○○為泛亞公司業務員，甲○○為泛亞公司稽核人員，上訴人曾於八十四年十月
六日委託丁○○買入美國Ｔ－ＢＯＮＤ七口，當時Ｔ－ＢＯＮＤ之市價已達可成交之
價位，丁○○竟在上訴人之委託書上蓋「未成交」字樣，以掩飾其違背委託事務之行
為。丁○○又於八十四年十一月二十四日至八十五年一月十二日趁上訴人出國期間，
在期貨買賣委託書上偽造上訴人「林」之署押，於上訴人帳戶內私自下單買賣七十九
筆期貨交易，乙○○明知上訴人並未當面委託丁○○承作任何期貨交易，竟在委託書
受託業務員欄上加蓋其印章，作為上訴人當面委託交易之文書。再上訴人出國期間於
八十五年一月間在印尼，曾指示丁○○代上訴人下單承作咖啡期貨十口，美國T-BOND
十、五口，詎其違背上訴人之指示，未予辦理，事後為消除上訴人下單之談話，將泛
亞公司所設置與客戶交易之電話錄音紀錄予以消音，丙○○為泛亞公司之負責人，甲
○○為稽核，均應對前開犯行負責。因認被告等涉有刑法第二百十條、第二百二十條
之偽造準私文書罪嫌，而經審理結果，認上訴人之期貨交易係由丁○○負責填寫委託
書下單，此經丁○○供明在卷，且丁○○在上訴人出國前所使用蓋有乙○○印章之期
貨買賣委託書，在業務員簽章欄均有手寫「Ｇ」字，與上訴人出國期間之期貨買賣委
託書製作形式並無二致，有期貨買賣委託書影本九十紙附卷可按，足見該委託書係丁
○○製作，核與乙○○所辯相符。次查上訴人出國前於八十四年十一月二十二日以電
話指示丁○○，在其出國期間如何買賣期貨，而丁○○並未逾越上訴人之授權範圍等
情，亦經第一審八十五年自字第二五八號背信等案調查屬實，有錄音帶及譯文附於該
案可按，並有該案判決書正本在卷可稽。是丁○○既對該委託書有製作權，乙○○將
蓋有其印章之期貨買賣委託書交由丁○○使用，自不構成偽造準私文書罪。又上訴人
曾就同一事實，以丁○○、丙○○、甲○○共同涉犯竊盜罪、背信罪、詐欺罪及違反
國外期貨交易法等罪，向第一審法院提起自訴，經該院於八十五年七月十二日以八十
五年度自字第二五八號判決無罪確定在案，此有該案全卷及判決正本一份在卷可參。
雖上訴人就右開案件係以背信、詐欺等罪名向該院提起自訴，而本件則以偽造文書罪
名提起自訴，然上訴人先後所提自訴之犯罪事實，均係指訴丙○○、甲○○、丁○○
與乙○○於八十四年十月六日未依上訴人指示買入七口美國T-BOND，及於八十四年十
一月二十四日至八十五年一月十二日上訴人出國期間，未經其同意在其帳戶內私自下
單買賣期貨商品，而本件僅對如何私自下單買賣期貨商品之方法即簽名一節，稍加補
充，並增述「錄音帶被消音」一節，惟仍係指述丁○○違背上訴人指示買賣期貨一事
，僅略為增述情節而已，與上訴人於八十五年間所提自訴事實之實質內容，並無不同
，顯屬同一案件。準此，本件自訴之同一事實業經判決確定，自應諭知免訴之判決，
因而維持第一審諭知乙○○無罪，丁○○、丙○○、甲○○均免訴之判決，駁回上訴
人在第二審之上訴，已明其認定之理由，從形式上觀察，並無違背法令之情形存在
。而財政部證券管理委員會八十五年三月二十八日台財證(五)第○○九六七號函，雖
以丁○○涉嫌違反國外期貨交易法第二十一條第四款、第八款之規定，移請台灣台北
地方法院檢察署偵辦，惟台灣台北地方法院檢察署既於第一審法院八十五年度自字第
二五八號案審理中，將其所偵辦之丁○○違反國外期貨交易法之卷證資料移送第一審
法院併辦，嗣該自訴案並經第一審法院判決丁○○等人無罪確定在案，則前述證券管
理委員會之函即難作為不利被告等之判決期礎，原判決未採之作為不利被告等之認定
證據，要無違法可言。上訴意旨，並未依據卷內訴訟資料，具體指摘原判決不適用何
種法則或如何適用不當，徒憑自己之說詞，任意指摘原判決不當，核與法律規定得為
第三審上訴理由之違法情形不相適合，此部分上訴為違背法律上之程式，應予駁回。
二業務上文書登載不實罪及違反外國期貨交易法部分：
按刑事訴訟法第三百七十六條所列各罪之案件，經第二審判決者，不得上訴於第三審
法院，法有明文。本件上訴人自訴丁○○、乙○○涉犯刑法第二百十五條之罪及自訴
丁○○、乙○○、丙○○犯國外期貨交易法第三十八條之罪（丙○○部分，自訴狀誤
載為第三十五條之罪），原審維持第一審諭知乙○○無罪、丁○○、丙○○均免訴之
判決，駁回上訴人在第二審之上訴，上述犯罪核屬刑事訴訟法第三百七十六條第一款
之案件，依上開說明，既經第二審判決，自不得上訴於第三審法院，上訴人此部分復
一併提起上訴，顯為法所不許。
據上論結，應依刑事訴訟法第三百九十五條前段，判決如主文。
中      華      民      國    八十九    年      四      月    二十七    日
                              最高法院刑事第十一庭
                                  審判長法官  莊  登  照
                                        法官  洪  明  輝
                                        法官  蔡  清  遊
                                        法官  黃  一  鑫
                                        法官  林  秀  夫
      右正本證明與原本無異
                                              書  記  官
中      華      民      國    八十九    年      五      月      四      日


司法院資訊處製作；財團法人民間司法改革基金會備份。
